【裁判字號】    90,易,68
【裁判日期】    900316
【裁判案由】    竊盜
【裁判全文】
臺灣屏東地方法院刑事判決                              九十年度易字第六八號
    公  訴  人  臺灣屏東地方法院檢察署檢察官
    被      告  乙○○
                己○○
                甲○○
                戊○○
右被告等因竊盜案件，經檢察官提起公訴（八十九年度偵字第三七七九號），本院判
決如左：
    主  文
乙○○、己○○、甲○○、戊○○，均無罪。
    理  由
一、公訴意旨略以：緣丁○○及丙○○ (二人分別另由本院及臺灣高等法院高雄分院
    併案審理)均因多起盜採國有土地之砂石販賣，經臺灣屏東地方法院檢察署檢察
    官以竊盜及違反區域計劃法提起公訴，而坐落於屏東縣高樹鄉○○○段第一○三
    四號及第一○三五號為國有土地，管理機關為臺灣省水利局，經配耕予大陳義胞
    李阿梅，丁○○及丙○○明知上開二筆土地為非都市土地使用分區及使用地類別
    為「一般農業區農牧用地」，應限供農牧使用，竟基於違反區域計劃法及意圖為
    自己不法所有之犯意聯絡，由丁○○於民國八十八年間某日與李阿梅訂立契約，
    約定由丁○○提供新台幣五萬元之代價而租得上開土地，再由身為上開土地附近
    「國士砂石廠」負責人丙○○，自八十九年六月間起，以二千元至五千元不等之
    代價，雇用乙○○、己○○、甲○○、戊○○等四人，乙○○等人亦明知上開土
    地為國有土地，竟與丙○○基於不法犯意聯絡，或駕駛挖土機、或駕駛砂石車，
    共同盜採上開二筆土地砂石，並運至丙○○所有之「國士砂石廠」，待機出售牟
    利。嗣經屏東縣警察局於八十九年六月二十六日十三時許，會同屏東縣政府環境
    保護局當場查獲，發現該處已有深約○‧五公尺、長約一○○公尺及寬約六○公
    尺之坑洞，並扣得丙○○所有之型號ＰＣ－４００號挖土機及堆土機各一台、甲○○所有車號Ｓ３－９６３號砂石車、戊○○所有車號ＪＱ－８０３砂石車一台
    ，因認乙○○等人涉有竊盜犯行。
二、本件公訴人認被告等人涉有竊盜犯行，係以證人即屏東縣警察局經濟組組長葉正
    林所證稱：該二筆土地，在查獲前二天即已遭人大量開挖，並將砂石運出，再由
    被告等以他處載來之廢土回填等語，及丁○○、丙○○二人已因盜採國土而經檢
    察官以竊盜罪嫌提起公訴，被告等既供稱受丙○○指示，將現場之砂石載運至「
    國士砂石廠」，衡情，被告四人應知悉國有土地不得盜採砂石販賣，且屏東縣埔
    羌崙段一帶均係政府體恤大陳義胞而予配耕，為眾所週知之事實，被告等平日均
    從事運載砂石之工作，豈有不知之理等資為論據。訊據被告四人則堅決否認其事
    ，乙○○辯稱：我們是做工的，是丙○○叫我去的，他什麼都沒有告訴我，我不
    知道為何會涉嫌盜採砂石；己○○辯稱：我是開砂石車的，是丙○○叫我去的，
    他只說那地方是鴨池，有瀾泥及雜草要整理，我剛去就被查獲；甲○○辯稱：是
    丙○○叫我去的，他只說那地方要整地，至於那是什麼地，我不曉得；戊○○辯
    稱：丙○○沒有告訴我那塊地是何人所有，我不知道那地方不能挖等語。
三、按犯罪事實，應依證據認定之，無證據不得推定其犯罪事實。不能證明被告犯罪
    者，應諭知無罪之判決。刑事訴訟法第一百五十四條、第三百零一條第一項分別
    定有明文。又刑事訴訟法第一百五十七條所稱「無庸舉證之公眾週知之事實」，
    係指具有通常知識經驗之一般人所通曉且無可置疑而顯著之事實而言，如該事實
    非一般人所知悉或並非顯著或尚有爭執，即與公眾週知之事實性質尚不相當，自
    仍應舉證證明，始可認定，否則即有違認定事實應憑證據之法則，最高法院八十
    六年度台上字第六二一三號判例可資參照。經查：本案被查獲當時，依卷附之屏
    東縣政府環安小組取締盜濫採砂石現場會勘報告所載，現場固發現有深約○‧五
    公尺、長約一○○公尺、寬約六○公尺之坑洞，而被告四人於本院審理中亦坦承
    坑洞為其所挖掘，惟被告四人均否認明知坑洞所在之土地為國有地，並以前詞置
    辯，再者，證人丁○○於警訊、偵訊及本院審理中亦證：屏東縣高樹鄉○○○段
    第一○三四號及第一○三五號土地，我是以十萬元包給丙○○幫我整地，被告四
    人因不是我僱用的，所以我不知道他們是否知悉那二塊地是國有地等語，另本院
    傳訊證人丙○○，雖丙○○到庭時否認被告四人為其所僱用，然其於警訊及檢察
    官偵訊時已供陳被告等確為其所僱請以整理上開二筆國有地，且丙○○於審理中
    復明確表示，並不知道被告四人是否知曉該二筆土地屬何人所有等語，顯見無論
    係丁○○或丙○○，均未曾告知被告四人所挖掘之土地屬國有地，而屏東縣埔羌
    崙段一帶，何者屬政府為體恤大陳義胞而予配耕之土地，並未經傳播媒體廣為宣
    傳，尚無證據顯示此一事實屬眾所週知，且被告四人既未居住在案發地點附近，
    僅以查獲當時，發現被告等在國有地上挖取砂石乙節，實無法遽為推論被告等上
    開行為係基於與丙○○等共同竊盜之犯意而為之。是被告等所辯尚堪採信，此外
    ，復查無其他積極證據證明被告等確有公訴人所指之竊盜犯行，揆諸前揭說明，
    應諭知被告等無罪之判決。
據上論斷，應依刑事訴訟法第三百零一條第一項前段，判決如主文。
本案經檢察官何克昌到庭執行職務
中      華      民      國      九十      年      三      月    十六    日
                                      臺灣屏東地方法院刑事第一庭
                                          法  官   包梅真
右正本證明與原本無異。
如不服本判決，應於判決送達後十日內，向本院提出上訴狀。
                                          書記官   蔡進吉
中     華      民      國     九十      年        三      月    十九   日


司法院資訊處製作；財團法人民間司法改革基金會備份。
